臺灣花蓮地方法院刑事判決　　　　　　　 96年度易字第288號
公　訴　人　臺灣花蓮地方法院檢察署檢察官
被　　　告　乙○○
選任辯護人　吳秋樵律師
　　　　　　簡燦賢律師
上列被告因贓物案件，經檢察官提起公訴（96年度偵字第2098號
），本院判決如下：
    主  文
乙○○無罪。
    理  由
一、公訴意旨略以：被告乙○○明知丙○○（已死亡，其涉嫌竊
    盜部分由本院另為不受理判決確定）所出售車牌號碼6F-101
    號、6F-102號、6F-103號、6F-105號、6F-106號、6F-081號
    、6F-082號、6F-083號、6F-085號、6F-087號、6F-092號、
    6F-093號、6F-095號、6F-096號、8U-571號大貨車（下稱系
    爭大貨車），係其於民國96年3 月28日在新竹縣竹東鎮某處
    ，竊取怡豐建材股份有限公司（下稱怡豐公司）所有已於96
    年3月5日價賣予地球國際飛船股份有限公司（下稱地球公司
    ）之贓物，而仍於96年3 月28日向丙○○買受系爭大貨車，
    因認被告涉犯刑法第349條第2項之故買贓物罪嫌等語。
二、按傳聞法則之重要理論依據，在於傳聞證據未經當事人之反
    對詰問予以核實，乃予排斥，惟若當事人已放棄對原供述人
    之反對詰問權，於法院審判時表明同意該等傳聞證據可作為
    證據，基於證據資料愈豐富，愈有助於真實發現之理念，並
    貫徹刑事訴訟法修法加重當事人進行主義之精神，確認當事
    人對於證據能力有處分權之制度，傳聞證據經當事人同意作
    為證據，法院認為適當者，亦得為證據。另當事人於調查證
    據時，對於傳聞證據表示「沒有意見」、「對於證據調查無
    意見」，而未於言詞辯論終結前聲明異議，應視為已有將該
    等傳聞證據採為證據之同意，刑事訴訟法第159條之5定有明
    文。本案被告於本院審理時並未爭執本案證據之證據能力，
    依刑事訴訟法第159條之5第2 項之規定，應視為被告已同意
    本案相關之傳聞證據均可作為證據，又本案認定事實所引用
    之本件卷證所有證據（文書證據、物證等證據）等證據，檢
    察官及被告並未主張排除前開書證、物證之證據能力，且迄
    於本院言詞辯論終結前均未表示異議，本院審酌前開書證、
    物證並無證據證明係公務員違背法定程序所取得，亦無刑事
    訴訟法第159條之4之顯有不可信之情況與不得作為證據之情
    形，本件認定事實所引用之本件卷證所有證據（文書證據、
    物證等證據），亦均認為有證據能力，合先敘明。
三、按犯罪事實應依證據認定之，無證據不得認定犯罪事實；又
    不能證明被告犯罪者，應諭知無罪之判決，刑事訴訟法第15
    4條第2項、第301條第1項分別定有明文。次按告訴人之告訴
    ，係以使被告受刑事訴追為目的，是其陳述是否與事實相符
    ，仍應調查其他證據以資審認；又認定不利於被告之事實，
    須依積極證據，苟積極證據不足為不利於被告事實之認定時
    ，即應為有利於被告之認定，更不必有何有利之證據；再認
    定犯罪所憑之證據，雖不以直接之證據為限，間接證據亦包
    含在內，然而無論直接證據或間接證據，其為訴訟上之證明
    ，須於通常一般人均不致有所懷疑，而得確信其為真實之程
    度者，始得據為有罪之認定，倘其證明尚未達於此一程度，
    而有合理之懷疑存在時，事實審法院復已就其心證上理由予
    以闡述，敘明其無從為有罪之確信，因而為無罪之判決，尚
    不得任意指為違法（最高法院52年臺上字第1300號、30年上
    字第816號、76年臺上字第4986號判例參照）。
四、本件公訴人認為被告涉有上開故買贓物罪嫌，無非係以告訴
    人丁○○之告發意旨、證人方惠中於警詢之證述、車籍查詢
    資料、怡豐公司基本資料、贓物認領保管單、車輛買賣契約
    書，及本件買賣標的價值甚大，被告未經查證可靠車主身分
    即予購買，有違交易常規，被告所辯均係推諉之詞，不足採
    信等情詞為其主要論據。惟訊據被告固坦承於上開時、地向
    丙○○購買系爭大貨車之事實，惟堅詞否認有何故買贓物之
    犯行，辯稱：伊係經友人辛○○介紹向丙○○購買系爭大貨
    車，簽訂買賣契約前有先查證系爭大貨車均非贓車，且有詢
    問系爭大貨車之車主為何人，丙○○表示系爭車大貨車為其
    所有，且介紹人庚○○亦表示丙○○為車主等語。按故買贓
    物之罪，必須行為人知悉所故買者係贓物，若對是否為贓物
    無此認識，即無由成立犯罪，是本件主要爭點，即被告主觀
    上有無故買贓物之犯意，亦即被告對系爭大貨車是否有贓物
    之認識，詳言之，對系爭大貨車是否存有財產犯罪所得之物
    之主觀認識，經查：
（一）按證人之陳述有部分前後不符時，究竟何者可採，審理事
      實之法院仍得本其自由心證予以斟酌，非謂一有不符，即
      應認其全部均為不可採信；尤其關於犯罪之細節，證人之
      證言有時因歷久記憶淡忘，難免供詞前後略有出入，然其
      基本事實之陳述，如果與真實性無礙時，則仍非不得予以
      採信（最高法院96年度臺上字第3217號判決、96年度臺上
      字第2782號判決意旨參照）。本案被告確於96年3 月28日
      與丙○○簽訂車輛買賣契約書，以每部大貨車新臺幣（下
      同）245,000元之價格（即總價3,675,000元）向丙○○購
      買系爭大貨車之事實，業據被告提出車輛買賣契約書影本
      2 紙附卷可稽，且據證人辛○○、庚○○於本院審理時到
      庭結證屬實，公訴人則以證人辛○○、庚○○對於渠等於
      簽約當天如何到達簽約地點、簽約時現況等證述與被告之
      供述有不一致之情形，認當天並未簽訂上開契約云云，然
      本案係告訴人壬○○委託地球公司總經理丁○○於96年4
      月3日向新竹縣警察局竹東分局報案，嗣於同年月9日為花
      蓮縣警察局吉安分局查獲，而被告於查獲當日製作警詢筆
      錄時，即已表示係以3,675,000 元向丙○○購買系爭大貨
      車，且當時有證人辛○○、庚○○等人陪同到場簽約（見
      警卷第9頁），並將上開契約書影本2張交給警員附卷為證
      （見警卷第42頁、43頁、54頁），若證人辛○○、庚○○
      未陪同被告到場簽約，被告實無必要虛構證人辛○○、庚○○當時亦在現場，且參以證人辛○○、庚○○與被告亦
      僅係就證人庚○○當時到何車站接被告、證人辛○○至簽
      約地點等細節之陳述有所出入，但對於系爭大貨車置放何
      處、查看系爭大貨車之現況、簽約之時間、地點、在場之
      人、付款之方式等重要事項之陳述均大致相符，且若被告
      事後要偽造車輛買賣契約書，何必簽訂2 份契約書，徒增
      麻煩，實難認被告有事後偽造上開契約書之可能，是公訴
      人之上開論據不足為採。
（二）公訴人認系爭大貨車之登記名義人原為怡豐公司，而怡豐
      公司已於96年3月5日將系爭大貨車賣給地球公司，丙○○
      並非怡豐公司之代表人，無權將系爭大貨車賣給被告，因
      認系爭大貨車為丙○○竊取之贓物云云，固有共同經營合
      夥契約書、切結書、公司登記資本資料查詢等在卷可稽，
      然系爭大貨車原係佑豐預拌混凝土廠股份有限公司（下稱
      佑豐公司）所有，而丙○○為佑豐公司之負責人，嗣於88
      年間變更為怡豐公司所有，當時怡豐公司之負責人為丙○○之兄弟鄒森松，後於同年7 月間，怡豐公司之負責人變
      更為甲○○，此有佑豐公司登記資料查詢、交通部公路總
      局新竹監理所96年6月8日竹監車字第0960008901號函檢附
      之汽車新領牌照登記書及相關異動資料、經濟部中部辦公
      室96年6月4日經中三字第09630877530 號函檢附之怡豐公
      司設立及歷次變更登記事項卡資料等影本在卷可憑，且據
      證人鄒森松於檢察官偵訊時證稱：甲○○與丙○○為連襟
      ，系爭大貨車原本是鄒家出的錢，原本都是由丙○○在處
      理系爭大貨車，甲○○會當上董事長是丙○○的妻子亂搞
      的等語（見偵查卷第1、2頁），及丙○○提出之卷附之分
      爨書、三重正義郵局存證信函第577 號函、竹東郵局存證
      信函第00321 函等影本，可知丙○○、鄒森松兄弟與甲○○就渠等家族經營之怡豐公司有關負責人資格、系爭大貨
      車所有權之所屬等爭議，確曾發生爭執，一般外人實難明
      瞭，則證人辛○○稱：九二一地震前和丙○○做過混凝土
      車生意，當時丙○○是怡豐公司負責人，所以簽約時就沒
      再去查，當時問丙○○是否為怡豐公司負責人，丙○○說
      是等語（見本院卷第69頁），及證人庚○○到庭證稱：丙○○說他是公司負責人，以前也都認為丙○○是怡豐公司
      負責人，前幾天才知道不是等語（見本院卷第79頁），應
      符合一般社會常情，而堪採信。
（三）又被告係經證人辛○○之介紹向丙○○購買系爭大貨車，
      證人辛○○又係經證人庚○○之介紹得知丙○○欲出售系
      爭大貨車等情，業據證人辛○○、庚○○於本院審理時證
      述明確（見本院卷第61頁、第70頁），而證人庚○○係從
      事中古汽車及汽車材料買賣業，於得知丙○○欲出售系爭
      大貨車時，即於96年3 月15日上網至公路監理加值服務網
      查詢系爭大貨車有無欠繳稅、違規、是否贓車等車籍資料
      ，此有被告提出之車輛查詢紀錄表影本15張附卷可稽（見
      本院卷第104頁至第118頁），且被告於簽約當天亦曾打電
      話給被告弟弟己○○上網查詢系爭大貨車是否為遭竊之贓
      車之事實，亦經證人辛○○證稱無誤（見本院卷第68頁）
      ，是被告辯稱其確有查詢系爭大貨車是否為遭竊之贓車，
      經確認非贓車後始向丙○○購買等語，應堪信為真實。
（四）再者怡豐公司因財務發生問題而自95年5 月間停業迄今，
      系爭大貨車亦因此停駛閒置於新竹縣竹東鎮上坪里168 號
      處空地上，且多數車輛無法發動等情，亦據丙○○於警詢
      時供稱：「（當時車輛變賣時是停放何處？）當時停放於
      新竹縣竹東鎮上坪里168號旁空地」、「當時6F-085 號車
      少幫浦，還有其他車輛合計少8 個輪胎」，及告訴人丁○○於警詢時陳稱：「當時車輛購買後停放於何處？）全部
      停放於新竹縣竹東鎮上坪里168 號旁空地」等語（見警卷
      第5頁、第17 頁）明確，核與證人辛○○證稱：「…但電
      瓶沒有電，當時沒有發動車子，當時檢查時其中一部車子
      的幫浦被拆掉…」等語相符（見本院卷第62頁），可見丙○○於出售系爭大貨車時並未有任何移置系爭大貨車之行
      為，則丙○○究竟是以何種方式竊取系爭大貨車，公訴人
      並未舉證證明，系爭大貨車是否如公訴人所指為丙○○竊
      取之盜贓物，即非無疑。
（五）系爭大貨車其中9部係於82年9月間出廠，其餘6部係於83
      年4 月間出廠，丙○○與被告簽訂本件車輛買賣契約時，
      系爭大貨車之車齡均已超過10年以上，且閒置於上開空地
      1 年之久，車況並非良好，其車價自與一般狀況良好之中
      古車有別，且從事中古汽車及汽車材料買賣業之證人庚○○證稱：伊曾介紹買賣類似的中古車，車價大約二、三十
      萬元等語（見本院卷第75頁），而本件被告係以每部大貨
      車245,000元之價格向丙○○購買，並支出拖運費225,000
      元將系爭大貨車拖回花蓮縣吉安鄉○○路858 號之宏銓資
      源回廠，是本件被告向丙○○購買系爭大貨車之價格並未
      有遠低於一般市場行情之情形。又被告雖未向主管機關查
      詢系爭大貨車之登記名義人，及怡豐公司之負責人為何人
      ，固有疏失，然關於動產所有權之移轉係以交付為生效要
      件，民法第761條第1項定有明文，此與不動產以登記為生
      效要件不同，而關於車輛車籍登記僅係公路監理機關為有
      效管理車輛而設，並非以登記名義人為認定車輛所有人之
      依據，此於一般自然人購買營業大貨車時，必須靠行加入
      公司法人，此時大貨車之登記名義人即為該公司法人，但
      實際上車輛所有權人仍為該自然人，是縱使被告疏未查詢
      系爭大貨車之登記名義人為怡豐公司，及丙○○並非怡豐
      公司之負責人，然證人辛○○、庚○○及丙○○等人既均
      表示丙○○為系爭大貨車之所有權人，且購買之價格並未
      離譜低於市價，實難認被告主觀上對於系爭大貨車為贓物
      有所認識而故意買受之，是被告之上開辯解，應堪採信。
五、綜上所述，從被告買受系爭大貨車之過程觀之，被告聽信證
    人辛○○、庚○○及丙○○之說詞，誤以為丙○○為怡豐公
    司之負責人而有權出售系爭大貨車，尚無違一般常情，亦乏
    其他證據證明被告主觀上已知系爭大貨車係屬他人偷盜即財
    產犯罪所得之物，故公訴意旨認被告有贓物之主觀犯意一節
    ，實乏證據加以佐證，尚無礙於被告前開辯詞之可信性。從
    而，被告否認知悉其所購買系爭大貨車為贓物，所辯非不足
    採，公訴人所提出之證據既無法證明被告有何故買贓物之故
    意，則其訴訟上之證明尚未達到於通常一般之人均不致有所
    懷疑為真實之程度，無從使本院對於被告所涉之犯罪得有罪
    之確信，此外又查無其他積極證據足資證明被告有何公訴人
    所指犯行，故被告之犯罪即屬不能證明，揆諸前開法條、判
    例及說明，依法自應諭知被告無罪之判決。
據上論斷，應依刑事訴訟法第301條第1項，判決如主文。
本案經檢察官戊○○到庭執行職務。
中　　華　　民　　國　　96　　年　　10　　月　　23　　日
　　　　　　　　　刑事第三庭    審判長法　官　李世華
                                      法  官  張嘉芬
                                      法  官  許乃文
上列正本證明與原本無異。
如對本判決不服，應於送達後10日內，向本院提出上訴狀（上訴
狀應記載具體上訴理由並應抄附繕本）告訴人或被害人如對於本
判決不服者，應具備理由請求檢察官上訴，其上訴期間之計算係
以檢察官收受判決正本之日期為準。
中　　華　　民　　國　　96　　年　　10　　月　　23　　日
                                      書記官
